臺灣臺北地方法院刑事判決　　　　　　　 96年度易字第170號
公　訴　人　臺灣臺北地方法院檢察署檢察官
被　　　告　丁○○
上列被告因侵占等案件，經檢察官提起公訴（95年度偵緝字第
2455、2527號），本院判決如下：
    主  文
丁○○意圖為自己不法之所有，而侵占遺失物，科罰金新臺幣肆
仟元，如易服勞役以新臺幣壹仟元折算壹日。又幫助連續意圖為
自己不法之所有，以詐術使人將本人之物交付，處有期徒刑陸月
，如易科罰金以新臺幣玖佰元即銀元參佰元折算壹日。
    事  實
一、丁○○於民國95年8月中旬間某日，在台北市文山區某處，
    拾獲乙○○於94年8月11日在台北市○○路新光三越百貨公
    司遺失，DOPOD牌818型序號000000000000000號，內含00000
    00000號SIM卡之行動電話機1部。竟萌為自己不法所有之意
    圖，將其中SIM卡丟棄，換用己有之0000000000號SIM卡後使
    用，而侵占入己。因其於95年8月25日至9月1日間一再於台
    北市文山區使用，而於同年9月16日為警循通聯紀錄查獲，
    始知上情。
二、丁○○已預見將個人之電話號碼及金融帳戶出租、出售或以
    其他方式提供他人使用，帳戶極可能遭詐欺集團用以詐取金
    錢之用，竟基於幫助他人連續詐欺取財之不確定故意，於不
    詳時地，將其所有之00-00000000電話號碼及台北國際商業
    銀行興隆分行0000000000000000000號帳戶提供真實姓名年
    齡不詳之成年男子詐欺之用。而該成年男子則基於意圖為自
    己不法所有之概括犯意，以雅虎奇摩網站設立之skks28000@
    yahoo.com.tw電子信箱及使用丁○○所有之00-00000000 電
    話為賣家之聯絡方式，在雅虎奇摩拍賣網上佯裝低價拍賣名
    牌手提電腦、數位相機等物，使買家戊○○、甲○○、丙○○誤信得標，不疑有他而依該不知名男子指示匯付價款，而
    分別於95年2月5日0時7分將新台幣（下同）27000元、同年2
    月5日12時7分將10000元及同年2月5日16 時54分將13100元
    ，轉帳匯入丁○○台北國際商業銀行興隆分行000000000000
    0000000號帳戶內，陳佳雯因而幫助該不知名男子連續詐得
    上開金額。戊○○、甲○○、丙○○久候貨品未至，且連繫
    上開不知名男子無著，始知受騙，乃報警查獲，得悉上情。
二、案經台北市政府警察局中山分局報告臺灣臺北地方法院檢察
    署檢察官偵查起訴。
    理  由
一、被告丁○○對於公訴人提出之證據，及以下本院作為判斷依
    據之各項證據資料，其中有關證人戊○○之偵查中之證詞已
    經具結，又無其他不可信之情況，依刑事訴訟法第159條之1
    第2項，得為證據。其餘因被告同意或不爭執其證據能力，
    本院審酌該等言詞供述及書面作成時之情況，並無不宜作為
    證據之情事，依刑事訴訟法第159條第159條之5，得作為證
    據。
二、訊之被告陳曉雯對上揭侵占遺失物之事實坦承在卷，核與證
    人即被害人乙○○於警詢之證述相符。被告換用自己行動電
    話SIM卡使用被害人手機一事，有和信電訊股份有限公司覆
    電信警察第一中隊行文表及通聯紀錄在卷可稽。並有贓證物
    保管領據附卷為佐，被告此部分自白經上述證據補強，應與
    事實相合。被告侵占遺失物部分犯行明確。至被告雖就該賣
    家之聯繫電話及使用收款帳戶為其所有一情直言不爭，但矢
    口否認有何幫助詐欺犯行，辯稱：因金融卡遺失，且密碼抄
    寫於提款卡上，應係遭人冒用，至電話除自己使用外，並無
    家中他人使用云云。經查：
（一）被害人戊○○、甲○○、丙○○如何因遭網路不實之手提
      電腦及數位相機拍賣，而誤信受騙下標得標匯款至被告帳
      戶，但之後無從以賣家所留被告之市內電話聯絡，亦未能
      取得任何商品等情，已經證人戊○○之偵查中結證（見
      95年度偵字第10574號偵卷第44頁）、及證人甲○○、丙○○於本院審理（見本院96年4月9日及同年4月24日審判
      筆錄）中結證甚明，並有證人戊○○提供之顯示拍賣人使
      用skks28000@yahoo.com.tw電子信箱、聯絡電話00-00000
      000、詐欺金額27000元及得標商品網址之雅虎通知信（同
      上卷第12）頁、00-00000000電話租用人為被告丁○○之
      中華電信資料查詢（見同上偵卷第36頁）、skks28000@ya
      ho o. com.tw電子信箱開戶資料（見同上偵卷第23頁）、
      雅虎奇摩拍賣網評價資料（見95年度偵緝字第2455號偵卷
      第25、26頁）、被告台北國際商業銀行興隆分行00000000
      00000000000號活期儲蓄存款存摺及影本（見95年度偵字
      第10574號偵卷第15至17頁）、交易明細（同上偵卷第46
      頁）、證人戊○○匯款資料（同上偵卷第13頁）、證人甲○○提供之雅虎奇摩買家賣家保障方案申請書、賣家帳號
      資料得標確認通知信、匯款資料拍賣商品網頁、檢舉信、
      證人丙○○提供之拍賣商品網頁及匯款資料（以上附本院
      卷）在卷可佐。證人戊○○、甲○○、丙○○所證，尚非
      子虛。
（二）詳觀被告帳戶存摺紀錄，被告自94年9月28日提領406元後
      ，帳戶僅剩餘17元後，自此即未再進行任何提領交易直至
      95年2月5日，被告早應知自己帳戶並無足夠現金可供運用
      ，然其卻於偵查中供以係因信用卡催繳卡費，欲以金融卡
      提領，始發現遺失一情（見95年度偵緝字第2455號偵卷第
      15頁），其竟圖以所剩無幾之帳戶給付卡債，顯與常情有
      違；加諸被告又供稱信用卡與金融卡一併遺失，但信用卡
      有報遺失等情（見本院96年3月20準備程序筆錄），苟若
      同時遺失，何以金融卡置之不顧？甚至參以被告於本院審
      理中能清楚背誦其金融卡密碼（見96年4月24日審判筆錄
      ），其豈有記載密碼於金融卡之必要。尤其，被告帳戶停
      止使用多時，焉能如此巧合於他人受騙匯款入內時即已遺
      失，又怎能施詐之人亦同時使用被告自承個人使用之市內
      電話以為聯絡方式？凡此種種，均堪認被告係將自己帳戶
      及電話供人使用而幫助詐欺無誤，絕非單純遺失，否則不
      能如此巧合被告之電話及帳戶均由詐欺之人所用。
（三）綜上所述，被告幫助詐欺之行徑亦甚灼然。其所辯無非事
      後避重就輕之詞，顯不可採。本部分事證已臻明確，被告
      犯行堪以認定，應依法論科。
三、按刑法於94年1月7日修正、94年2月2日公布，並於95年7 月
    1日施行，而行為後法律有變更者，適用行為時之法律。但
    行為後之法律有利於行為人者，適用最有利於行為人之法律
    ，刑法第2條第1項定有明文。查刑法第337條及第339條之法
    定刑，已因新增刑法施行法第1 條之1規定，中華民國94年
    1月7日刑法修正施行後，刑法分則編所定罰金之貨幣單位為
    新臺幣；94年1月7日刑法修正時，刑法分則編未修正之條文
    定有罰金者，自94年1月7日刑法修正後，就其所定數額提高
    為30倍，但72年6月26 日至94年1月7日新增或修正之條文，
    就其所定數額提高為3倍。又刑法第33條關於罰金數額之規
    定，由銀元1元以上，修正為新台幣1千元以上。修正後有關
    法定刑罰金數額之規定，並無利於修正前之規定。從而，比
    較刑法修正前後規定結果，修正後之刑法規定未較修正前規
    定有利於被告，乃依修正前規定論處。
四、核被告所為，侵占他人遺失之手機部分，係犯刑法第337 條
    侵占他人遺失物罪。被告與施詐之人並無共同實施詐欺犯罪
    之犯意聯絡或行為分擔，僅基於幫助詐欺取財之意思而參與
    ，係供等人助力促其詐欺犯行之實現，應為幫助犯，核被告
    所為，係犯刑法第339條第1項之幫助詐欺取財罪。起訴書認
    被告係共犯詐欺罪嫌，然證人三人均證稱當時賣家係一男子
    ，檢察官亦未能舉以其他積極證據證明被告有何犯意聯絡及
    行為分擔，僅能為被告有利之認定，認其為幫助犯，而起訴
    之基本社會事實同一，且經本院當庭諭知變更起訴法條並給
    予被告答辯之機會，附此敘明。被告先後幫助多次詐欺犯行
    ，時間緊接，所犯構成要件相同之罪名，顯係基於概括犯意
    反覆為之，應依修正前刑法第56條連續犯之規定論以幫助連
    續詐欺之一罪。又起訴書僅論及被告幫助詐欺證人戊○○部
    分，然卷內亦有證人甲○○、丙○○二人受詐之事實，檢察
    官漏未起訴，容有未洽，然此二人為正犯之連續詐欺犯行之
    一部，具前述修正前刑法之連續犯裁判上一罪關係，為起訴
    效力所及，本院自得併予審究。被告既係基於幫助之犯意而
    為之，所為係刑法第30條規定之幫助犯，乃依正犯之刑減輕
    之。至刑法第30條幫助犯雖亦有修正，然僅為用語之變更，
    要件尚無更易，不涉及被告有利不利之新舊法之比較，逕行
    適用修正後之規定。其所犯侵占遺失物及幫助詐欺二罪間，
    犯意各別、行為互殊，應分論併罰。爰審酌被告任意侵占他
    人遺失物之犯罪動機目的、幫助他人詐欺之犯行，擾亂金融
    社會秩序，幫助詐欺行為對被害人造成損失之數額及程度，
    暨其生活狀況、品行、智識程度、手段及犯罪後坦承部分犯
    行之態度等一切情狀，量處各如主文所示之刑，侵占遺失物
    部分諭知易服勞役折算標準，幫助詐欺罪部分並諭知易科罰
    金折算標準示懲。
五、又按被告於犯罪時，刑法第42條第2項前段規定：「易服勞
    役以1元以上3元以下折算1日。」；被告行為時之易服勞役
    折算標準，按修正前罰金罰鍰提高標準條例第2條前段規定
    ，就其原定數額提高為100倍折算1日，因此本件被告行為時
    之易服勞役折算標準，應以銀元300元折算1日，即新台幣
    900 元折算1日。惟自95年7月1日修正公布施行之刑法第42
    條第3項前段規定：「易服勞役以新台幣1千元、2千元或3千
    元折算1日。」茲比較修正前後之易服勞役折算標準結果，
    仍以修正後之規定，較有利於被告，自應依刑法第2條第1項
    但書規定，適用修正後之刑法第42條第3項規定，定其折算
    標準。而被告行為後刑法第41條易科罰金規定已修正，罰金
    罰鍰提高標準條例第2條業已修正刪除，並均自95年7月1日
    生效。觀諸95年7月1日以前，易科罰金折算標準至多以新臺
    幣900元折算1日，而依新修正之刑法第41條，則規定易科罰
    金折算標準至少以新臺幣1000元折算1日，茲比較修正前後
    之易科罰金折算標準，以95年7月1日修正公布施行前之規定
    ，較屬有利，是應適用修正前即行為時之刑法第41條第1項
    前段及修正前罰金罰鍰提高標準條例第2條規定，諭知易科
    罰金折算標準，均併此說明。
據上論斷，應依刑事訴訟法第299條第1項前段、第300條，刑法
第2條第1項前段、第30條、第339條第1項、第337條、第42條第
3項，修正前刑法第41條第1項前段，刑法施行法第1條之1，修正
前罰金罰鍰提高標準條例第2條，現行法規所定貨幣單位折算新
臺幣條例第2條，判決如主文。
本案經檢察官侯少卿到庭執行職務
中　　華　　民　　國　　96　　年　　5　　月　　8　　日
　　　　　　　　　刑事第十六庭  審判長法　官　蔡守訓
                                      法  官  徐千惠
                                      法  官  吳定亞
以上正本證明與原本無異。
如不服本判決，應於判決送達後10日內向本院提出上訴狀。
                                      書記官  高菁菁
中　　華　　民　　國　　96　　年　　5 　　月　　8 　　日
 附錄本案論罪科刑法條全文
 中華民國刑法第337條
 （侵占遺失物罪）
 意圖為自己或第三人不法之所有，而侵占遺失物、漂流物或其他
 離本人所持有之物者，處5百元以下罰金。
 中華民國刑法第339條
 （普通詐欺罪）
 意圖為自己或第三人不法之所有，以詐術使人將本人或第三人之
 物交付者，處5年以下有期徒刑、拘役或科或併科1千元以下罰金
 。
 以前項方法得財產上不法之利益或使第三人得之者，亦同。
 前二項之未遂犯罰之。
